最高法院刑事裁定　　　　　　　一○○年度台抗字第九一五號
抗　告　人　莊　臣
上列抗告人因違反山坡地保育利用條例案件，不服台灣高等法院
高雄分院中華民國一○○年九月八日駁回其聲請再審之裁定（一
○○年度聲再字第一一二號），提起抗告，本院裁定如下：
    主  文
抗告駁回。
    理  由
本件原裁定以抗告人莊臣在原法院聲請再審意旨略稱：原判決認
抗告人開闢本案道路，係因抗告人要在本案道路旁鄭春菊所居住
工寮之土地上（即一八一九地號）種植咖啡，惟本案發生迄今，
該土地均非鄭春菊所有，原判決未詳查，而採信鄭春菊、闇衛兵
二人虛偽不實之證言，認定抗告人為在鄭春菊之土地上種植咖啡
而修建本案道路，此攸關抗告人是否有罪，若證實非為種植咖啡
而修建本案道路，則應係鄭春菊、闇衛兵為求通行安全而修建，
此與抗告人無關，抗告人應受無罪之判決，並提出本案道路週邊
土地登記簿謄本各一份為證，爰依刑事訴訟法第四百二十條第六
款規定聲請再審等語。
按刑事訴訟法第四百二十條第一項第六款所規定之確實新證據，
在解釋上須具備新穎性（嶄新性）、確實性之要件始足當之。所
謂「新穎性」係指該項證據於事實審法院判決當時即已存在，然
因當事人及法院未經發現，致未及提出調查審酌，而於判決確定
後始行發現；所謂「確實性」係指該項證據依其形式上之觀察係
真實存在，毋須經調查程序，如經提出或審酌，在客觀上顯可動
搖原確定判決而使受判決人獲較有利之判決而言。倘該證據形式
上雖屬真實，然縱予提出供法院審酌，在客觀上亦未必能據以動
搖原確定判決之基礎或依其他證據資料所作事實之認定者，即非
該條款所指之確實新證據。抗告人於原法院聲請再審所執上開土
地登記簿謄本各一件，縱使能證明本案開闢道路之周邊土地非屬
鄭春菊所有，且與種植咖啡無關；惟抗告人既已承認出資僱請案
外人張志龍在系爭土地上開闢道路等情，而本案一七八七、一七
八八及一七八九地號土地，分別為被害人楊太平、田秀娥、李國
強所有，並均經政府核定公告為水土保持法及山坡地保育利用條
例所規範之山坡地，且屬私人山坡地之事實，有土地登記謄本、
屏東縣政府函在卷可稽，而被害人楊太平、李國強及告訴人田秀
娥等人並未同意抗告人或闇衛兵、鄭春菊使用上開土地等情，又
系爭土地經闢建成長約七十四公尺、面積二百六十七點二三平方
公尺之道路乙節，復據證人楊太平、田秀娥、李國強、張志龍證
述綦詳，並經檢察事務官勘驗屬實及屏東縣潮州地政事務所複丈
明確，有原確定判決影本在卷可稽，顯已斟酌。本件抗告人上開
主張非經相當調查程序不能證明其真偽；縱加以調查，抗告人開
闢上開道路，違反水土保持法及山坡地保育利用條例之規定，不
論其動機係在種植咖啡或供通行之用，在客觀上皆不足以動搖原
確定判決之基礎或依其他證據資料所作事實之認定。原裁定認抗
告人所為本件聲請之理由及其所提出之「證據」，並不符合前開
發現確實之新證據要件。從而，認為無再審理由，駁回再審之聲
請，經核並無違誤。抗告意旨仍執前詞，再為事實上之爭辯，任
意指摘原裁定違法，為無理由，應予駁回。
據上論結，應依刑事訴訟法第四百十二條，裁定如主文。
中    華    民    國  一○○  年   十一   月    二    日
                      最高法院刑事第六庭
                          審判長法官  花  滿  堂  
                                法官  洪  昌  宏  
                                法官  徐  昌  錦  
                                法官  王  聰  明  
                                法官  林  立  華  
本件正本證明與原本無異
                                      書  記  官  
中    華    民    國  一○○  年   十一   月    三    日
                                                      Ｅ